臺灣士林地方法院刑事裁定　　　　　　　　　　　　　九十三年度聲判字第五四號
　　聲　請　人　甲○○
　　代　理　人　侯秉政律師
　　被　　　告　丙○○
　　　　　　　　乙○○　三十二.
右列聲請人因告訴被告業務過失致人於死案件，不服臺灣高等法院檢察署檢察長駁回
再議之處分（九十三年上聲議字第二七四六號），聲請交付審判，本院裁定如左：
  　主　　文
聲請駁回。
　　理　　由
一、按告訴人不服上級法院檢察署檢察長或檢察總長認再議為無理由而駁回之處分者
    ，得於接受處分書後十日內委任律師提出理由狀，向該管第一審法院聲請交付審
    判。法院認為交付審判之聲請不合法或無理由者，應駁回之。刑事訴訟法第二百
    五十八條之一、第二百五十八條之三第二項前段，分別定有明文。
二、本件聲請人即告訴人甲○○以被告丙○○、乙○○涉犯業務過失致人於死罪，向
    臺灣士林地方法院檢察署檢察官提出告訴，經該檢察署檢察官為不起訴處分（九
    十二度偵字二五三一號）後，聲請人不服，聲請再議，經臺灣高等法院檢察署檢
    察長發回續行偵查，再經臺灣士林地方法院檢察署檢察官為不起訴處分（九十二
    年度偵續字第二三九號）後，聲請人不服，再度聲請再議，亦經臺灣高等法院檢
    察署檢察長於民國九十三年七月二十九日以九十三年度上聲議字第二七四六號處
    分書認聲請人再議為無理由而駁回再議。
三、聲請交付審判意旨略以：
  (一)聲請人之子即被害人林柏廷（已歿）於九十年十月二十七日中午十二時許，因感
    冒經轉診至新光吳火獅紀念醫院（下簡稱新光醫院），由急診科醫師即被告丙○
    ○、乙○○等醫師診治，被告二人未依被害人之心電圖、血液檢驗等報告立即施
    以急救措施，延誤至下午二時三十分許，始予處置，致被害人於同日下午五時許
    不治死亡。新光醫院病歷表急救時序延誤之處甚多，且有增填變造之嫌，原偵辦
    檢方豈有先射箭，調整箭靶後，再予評分之理。
  (二)被害人經認定死亡原因為瀰漫性心肌炎造成心源性休克而死亡，諸醫方皆認同，
    應無爭議，但「施打生理食鹽水點滴過速，可能造成肺水腫而加速其死亡」亦為
    衛生署醫事審議鑑定之內容，而其結論「新光醫院醫療措施似無不當之處」係為
    不確定之概念，雖心肌炎死亡率高（70%—50%），倘被告等人未曾以生理食鹽水
    太過快速之點滴速度造成有肺水腫加速其死亡，處理更得宜，被害人並非一定死
    亡，如何據以認定被告等並無過失之嫌。
  (三)查本案被告係年輕有為之醫師，前途未可限量，診治被害人，聲請人原心存感激
    ，俟被害人身故，每憶及並請教相關法界、醫界人士，方知有診治醫師過失之處
    疑點甚多。且被告等自被害人身故迄今，從未對被害人家屬表達遺憾，更奢談歉
    意，為免他日其他病患亦受此害，爰依法聲請交付審判，以懲不法云云。
四、按刑事訴訟法第二百五十八條之一規定告訴人得向法院聲請交付審判，係對於「
    檢察官不起訴或緩起訴裁量權」制衡之一種外部監督機制，法院僅就檢察官所為
    不起訴或緩起訴之處分是否正確加以審查，以防止檢察機關濫權，依此立法精神
    ，同法第二百五十八條之三第三項規定法院審查聲請交付審判案件時「得為必要
    之調查」，其調查證據之範圍，自應以偵查中曾顯現之證據為限；而同法第二百
    六十條對於不起訴處分已確定或緩起訴處分期滿未經撤銷者得再行起訴之規定，
    其立法理由說明該條所謂不起訴處分已確定者，包括「聲請法院交付審判復經駁
    回者」之情形在內，是前述「得為必要之調查」，其調查證據範圍，更應以偵查
    中曾顯現之證據為限，不得就告訴人新提出之證據再為調查，亦不得蒐集偵查卷
    以外之證據，否則，將與刑事訴訟法第二百六十條之再行起訴規定，混淆不清，
    亦將使法院兼任檢察官而有回復「糾問制度」之虞；且法院裁定交付審判，即如
    同檢察官提起公訴使案件進入審判程序，是法院裁定交付審判之前提，必須偵查
    卷內所存證據已符合刑事訴訟法第二百五十一條第一項規定「足認被告有犯罪嫌
    疑」檢察官應提起公訴之情形，亦即該案件已經跨越起訴門檻，否則，縱或法院
    對於檢察官所認定之基礎事實有不同判斷，但如該案件仍須另行蒐證偵查始能判
    斷應否交付審判者，因交付審判審查制度並無如同再議救濟制度得為發回原檢察
    官續行偵查之設計，法院仍應依同法第二百五十八條之三第二項前段規定，以聲
    請無理由裁定駁回，合先敘明。
五、本院經查：
  (一)聲請人之子林柏廷自八十七年四月二十九日後，曾在曾小兒科因感冒等疾病共計
    就診九十九次。於九十年十月二十六日上午至詹小兒科診所求診，主訴咳嗽、流
    鼻水等感冒症狀，診斷為急性氣管炎，經取藥（Leucomycin，Bricanyl，Actife
    d syr，Periactin syr，Codin-p syr，Mucosolvan liq，Scanolsyrup）後回家
    ，九十年十月二十七日早上，因症狀未改善再赴詹小兒科，詹子慰醫師認為可能
    有脫水現象，故建議轉至新光醫院進一步治療。當日十二時十五分到達新光醫院
    急診，當時體溫三十七點五度，心跳一四九次／分，呼吸二十五次／分，血壓八
    十／五十四mmhg，診斷嘔吐合併脫水，心律過快，經抽血檢查給予點滴，下午一
    時三十五分通知小兒科醫師，安排住院，下午二時四十二分突然抽搐，神智昏迷
    ，心跳慢（四十次／分），經插管，心肺甦醒術等急救措施，血壓逐漸量不到，
    急救持續進行，延至十七時死亡。而詹小兒科診所所開之藥方包括口服抗生素（
    Leucomycin）支氣管擴張劑（Bricanyl），抗組織氨（Actifed syr，Periactin
     syr）止咳化痰（Codin-p syr，Mucosolvan　liq）退燒藥（Scanolsyrup）共
    七種藥，均為治療呼吸道感染藥物，雖然藥物種類過多，但應不致造成死亡危險
    ，且在第二日症狀未改善，建議轉院治療，已盡醫師轉診的責任。而在新光醫院
    由各級醫師負責醫療急救，診斷治療是經過集體之專業考量，綜合病程認為林柏
    廷為一兒童心肌炎病例等情，業據被告二人供承明確，並有新光醫院病歷表影本
    乙份在卷可參。又林柏廷之屍體經解剖結果，認係因瀰漫性心肌炎造成心源性休
    克而自然死亡，此有法務部法醫研究所九十一年一月十一日法醫理字第○九一○
    ○○○九六號函檢送之該所（九○）法醫所醫鑑字第一四二○號鑑定書一份在卷
    可按，益明被告二人並無診斷誤判病因。
  (二)依醫學相關文獻所載，心肌炎為一急性疾病，最常見的原因是病毒感染所致。臨
    床症狀第一類可能快速且猛爆，出現發燒、呼吸窘迫、心跳過快，心律不整進而
    進行到心臟衰竭，嚴重者可能突然死亡。第二類表現為前幾天只有輕微像感冒的
    症狀，如咳嗽、發燒及倦怠，然後開始出現心臟衰竭現象，病情隨即迅速惡化，
    可突然死亡。一般而言急性心肌炎早期診斷不易，目前無特殊治療方法，且預後
    （預期後果）不佳，死亡率約百分五十至七十。而本案林柏廷病情演進屬於第二
    類，臨床上診斷困難。被告丙○○、乙○○二位醫師於診治病患時，已注意到病
    患的臨床表現，如嘔吐及脫水，但是由於最初的症狀沒有特異性，很難加以確診
    ，開始時合理性給予點滴，七十ＣＣ／ｈｒ，其心電圖及血液檢查鉀離子高均為
    心肌炎的現象，在安排住院過程中，病童突然抽搐，神智昏迷，心跳慢，迅速進
    入因心肌炎導致心臟衰竭病休克狀態，經急救（給予氧氣、氣管插管、給予靜脈
    輸液、注射腎上腺素、實行心肺復甦術），雖然林柏廷最後仍不幸死亡，但新光
    醫院醫師們在其急救中之處置尚無不當。是被告上開醫療處置均符合醫療常規，
    尚難認為被告此部分治療聲請人之子醫療過程中有何過失。且本件經送行政院衛
    生署醫事審議委員會之鑑定結果亦認為：「新光醫院由各級醫師負責醫療急救，
    診斷治療是經過集體之專業考量，雖然點滴速度太快，可能造成肺水腫，而加速
    其死亡。惟依法務部鑑定其死亡原因為瀰漫性心肌炎造成心源性休克而死亡（自
    然死）。此症死亡率極高，雖經氣管插管，施行心肺甦醒術等急救措施，但仍心
    跳變慢，數小時後即死亡，新光醫院醫師之醫療措施似無不當之處。」，此有行
    政院衛生署九十三年六月十六日衛署醫字第0000000000號函暨檢送之
    行政院衛生署醫事審議委員會九十三年五月二十日第0000000000號鑑
    定書乙份在卷可參，足見被告二人並無醫療過失情事。
  (三)又被告乙○○、丙○○於當日中午十二時十五分林柏廷入院後，即分別自十二時
    二十分起多次對林柏廷實施救治，並依林柏廷臨床症狀為相應之處理，此有新光
    醫院急診醫囑單、急診護理紀錄等在卷可憑，應無延誤醫療之情事。再由該病歷
    資料所載醫師、護士相關醫療行為之內容，不僅清晰完整，字跡亦屬連續，且每
    段記載完畢後並無空行，應無填增變造之空間，聲請人所述無非臆測之詞，尚非
    可採。
  (四)縱令認為點滴速度過快可能引發肺水腫而加速林柏廷死亡，然依新光醫院急診醫
    囑單之記載，於下午十二時二十分、一時五分所記載應施打生理食鹽水點滴量為
    70cc/h，係表明一小時內施打七十ｃｃ之生理食鹽水，聲請人因誤認為70cc/min
    ，而認定係醫師疏忽誤載為每分鐘應施打之劑量，是以一再指稱點滴速度過快，
    且查醫師、護士記載點滴施打劑量、速率，通常係以小時為單位，從而聲請人所
    指疑點，自屬誤會。又新光醫院之急診護理記錄亦顯示護士並未將生理食鹽水點
    滴量誤載為70cc/min，而仍採如常之70cc/h之記載，顯見當時施打之點滴量仍屬
    正常，即使林柏廷生前曾有肺水腫徵兆，其死亡是否即屬施打點滴所致，依現有
    證據實難遽而論斷。準此以言，原檢察官之認事用法，尚無違誤。
六、綜上所述，本件聲請人雖仍執首揭理由認被告二人涉有業務過失致人於死罪嫌，
    而向本院聲請交付審判，惟臺灣士林地方法院檢察署檢察官所為不起訴處分書及
    臺灣高等法院檢察署處分書，已就聲請人所指予以斟酌，並詳加論述所憑證據及
    其認定之理由，俱如前段所述，並經本院依職權調閱前開偵查卷查核無誤。且原
    處分所載證據取捨及事實認定之理由，尚無違背經驗法則或論理法則之情事，參
    諸法院辦理刑事訴訟案件應行注意事項第一百十八點規定，是原檢察官及臺灣高
    等法院檢察署檢察長以被告犯罪嫌疑不足，分別予以不起訴處分及駁回再議之聲
    請，並無不當。本件聲請交付審判意旨仍執前詞對於原處分多所指摘並認偵查不
    完備，請求交付審判，顯無理由，應予駁回
七、依刑事訴訟法第二百五十八條之三第二項前段，裁定如主文。
中　　　華　　　民　　　國　　九十三　　年　　 十二 　　月　　二十一　　日
　　　　　　　　　　　　　  　　  臺灣士林地方法院刑事第六庭
                                　　　審判長法  官  趙  文  卿
                                          　法  官  彭  洪  媛
                                            法  官  李  昆  霖
右正本證明與原本無異。
本裁定不得抗告。
                                            書記官  陳  佳  伶
中　　　華　　　民　　　國　　九十三　　年　　 十二 　　月　　二十四　　日
